臺灣高等法院臺南分院刑事判決　　　　　　九十一年度交上訴字第八四號　　Ｇ
　　　上　訴　人
　　　即　被　告　乙　○　○
　　　選任辯護人　林　瑞　成
右上訴人因公共危險等案件，不服臺灣雲林地方法院九十一年度交訴字第二二號中華
民國九十一年五月二十日第一審判決（起訴案號：臺灣雲林地方法院檢察署九十一年
度偵字第四六五、一二二五號），提起上訴，本院判決如左：
      主      文
原判決關於過失致人於死罪暨應執行部分撤銷。
乙○○因過失致人於死，處有期徒刑壹年。
其他上訴駁回。
前開撤銷改判部分所處有期徒刑壹年，暨上訴駁回部分所處有期徒刑拾月，應執行有
期徒刑壹年陸月。
      事      實
一、乙○○曾於民國八十四年二月間，因過失致死案件，經法院判處有期徒刑八月，
    緩刑三年期滿。惟乙○○不知悔改，明知其已被吊銷駕駛執照，並未再合法考領
    普通小型車駕駛執照，不得駕駛普通小型車，仍於九十一年一月二十八日上午，
    無照駕駛車牌號碼五Ｍ─００六六號自用小客車，沿雲林縣四湖鄉○○○○○路
    由西向東行駛，於同日上午九時許，行經上開路段一０公里八五０公尺處、劃有
    分向限制線之彎道時，原應注意行車速度，依標誌或標線之規定，無標誌或標線
    者，在郊外道路行車速度不得超過時速六十公里，行經彎道，並應減速慢行，作
    隨時停車之準備，且汽車在雙向二車道行駛時，在劃有分向限制線之路段，不得
    駛入來車之車道內等交通安全規定，而當時天候晴、白天自然光線，道路路面為
    柏油路、無缺陷、無障礙物，又無其他不能注意之情事，其能注意，竟疏未注意
    ，仍以時速七、八十公里之速度超速，並超越雙黃線侵入來向車道行駛，致其所
    駕上開車輛之左側後車門擦撞由對向（由東向西）駛至由王進丁所騎乘之ＩＡＥ
    ─二三六號機車，使王進丁人車跌落田裡，因而受有顱內出血併胸腔內出血、頭
    、胸部挫傷而死亡。詎乙○○於肇事後竟未下車救護，反而駕車逃逸，並將上開
    肇事車輛駛至雲林縣四湖鄉○○○路二一之十五號旭景汽車商行修理廠修理，嗣
    同日上午九時四十分許，始由路人發現後報案，並於同日下午五時五十五分許，
    在雲林縣四湖鄉○○村○○○路九巷二十號住處為警查獲。
二、案經王進丁之妻甲○訴請雲林縣警察局台西分局報請臺灣雲林地方法院檢察署檢
    察官偵查起訴。
      理      由
一、上訴人即被告乙○○有於前開時、地駕駛前開自小客車擦撞被害人王進丁，致被
    害人受有上開傷害而死亡之事實，業經被告於警訊時、偵查時、原審審理時及本
    審審理時供承不諱，且本件被告肇事逃逸之事實，亦據被告於警訊時（見警訊卷
    第一頁背面）、偵查時（見九十一年度偵字第四六五號偵查卷第六頁背面及第七
    頁）及本審審審理時（見本審卷第二三頁）自白明確，均有警詢、偵訊、審訊筆
    錄載明可參，此外，復有雲林縣警察局台西分局四湖分駐所變死案件初步調查報
    告表、道路交通事故調查報告表、中國醫藥學院北港附設醫院法醫參考病歷摘要
    各一份及現場照片十一張附於相驗卷可稽，並有被害人之妻甲○、旭景汽車商行
    負責人吳旭景之警訊筆錄及被告所有肇事車輛照片三張附於警卷可稽，堪信被告
    上開自白之情節為真實。另查，上開道路交通事故調查報告現場圖及肇事經過欄
    ，雖載有Ａ車（被告所駕車輛）可能是由東向西行駛云云，核與被告之自白不符
    ，且以被告所駕上開肇事車輛之擦撞痕跡在左側後車門，有上開肇事車輛照片可
    參，並以上開現場圖及照片所示，現場肇事車輛遺留物散落在來向車道（被害人
    行車方向）之柏油路面與草地交接處，及被害人被撞後人車跌落在道路北邊田裡
    之現場以觀，被告之行車方向不可能是與被害人同向之由東向西行駛，故上開記
    載應與事實不符，併此敘明。且依上開肇事車輛遺留物散落位置以觀，亦足認定
    本件肇事地點在被害人行車道上，故本件事故，是由於被告超速行駛，侵入來車
    道擦撞被害人而肇事乙節，足以認定。又被害人王進丁確係因本件車禍受傷死亡
    乙節，亦經檢察官督同檢驗員相驗屬實，並製有勘驗筆錄、相驗屍體證明書及驗
    斷書各一份附相驗卷足憑。被告駕車肇事，致人於死而逃逸，事證明確。
二、另被告雖於原審審理時矢口否認有肇事逃逸之犯行，並辯稱：伊不知如何肇事，
    且當時有下車查看，但未發現被害人，不知道什麼東西撞到伊云云，然被告肇事
    逃逸之事實，業經被告於警訊時、偵查時及本審審理時自白明確，且本件肇事地
    點附近視野良好，並無視覺障礙物，現場並留有上開肇事汽、機車之遺留物，又
    機車倒地位置僅離道路十九‧四公尺，被害人倒地位置只離道路六公尺，有上開
    調查表所附現場圖及現場照片可資參照，從肇事現場馬路上可以明顯看到被害人
    人、車跌落位置，被告上開所辯，顯係事後畏罪卸責之詞，不足採信。
三、按行車速度，依標誌或標線之規定，無標誌或標線者，在郊外道路時速不得超過
    六十公里；行經彎道時，並應減速慢行，作隨時停車之準備；且汽車在雙向二車
    道行駛時，在劃有分向限制線之路段，不得駛入來車之車道內，道路交通安全規
    則第九十三條第一項第一款、第三款及第九十七條分別定有明文。而肇事路段為
    郊外道路之彎道處，行車速限為時速六十公里，且當時天候晴、白天自然光線，
    道路路面為柏油路、無缺陷、無障礙物等情，為被告所是認，並有現場照片及道
    路交通事故調查報告表各欄載明可按，又無其他不能注意之情事，被告能注意，
    竟疏未注意上開交通安全規則，減速慢行，仍以時速七、八十公里之速度超速，
    並超越雙黃線侵入來向車道行駛，致其所駕上開車輛之左側後車門擦撞被害人所
    騎乘之ＩＡＥ─二三六號機車而肇事，被告有過失甚明。又被害人之死亡既係由
    於被告上開過失行為所造成，足見被告之過失行為與被害人之死亡間，顯有相當
    之因果關係，故被告過失致人於死犯行，足以認定。本件被告事證明確，犯行堪
    以認定，應予依法論科。
四、核被告乙○○所為，係犯刑法第二百七十六條第一項過失致死罪及第一百八十五
    條之四肇事遺棄罪。又被告之普通小型車駕駛執照業於八十三年十二月二日因肇
    事經監理機關吊銷三年至八十六年十二月一日，此有交通部公路總局嘉義區監理
    所雲林監理站九十一年八月二十九日（九一）嘉監雲字第九一０九０四二號函附
    於本審卷可稽，且被告於駕照吊銷三年後並無再行考取駕照，亦有被告於原審審
    理時供稱：「（問：你有無駕照？）沒有」（見原審卷第十九頁）等語，及於本
    審審理時供稱：「（問：有無帶駕照來院？）我沒有去考駕照」（見本審卷第五
    八頁）等語可稽，顯見被告係屬無普通小型車駕駛執照，故就本件過失致人於死
    部分，應依道路交通管理處罰條例第八十六條第一項規定，加重其刑。被告所犯
    上開二罪間，犯意各別，行為互殊，應予分論併罰。
五、原審對於被告所犯肇事逃逸罪部分，適用刑法第一百八十五條之四規定，並審酌
    被告肇事後棄被害人於不顧之情節，惟犯後坦承大部分犯行，及與被害人家屬達
    成民事和解，賠償被害人家屬之損失等一切情狀，量處有期徒刑十月，以資懲儆
    。本院核其此部份認事用法均無違誤，量刑亦稱妥適，被告上訴意旨，指摘原判
    決量刑過重，及辯護人之刑事辯護狀否認此部分犯行，指摘原判決不當，為無理
    由，應予駁回。至於被告另所犯過失致人於死罪部分，原審予以論罪科刑，固非
    無見，惟查，原判決就被告所犯過失致人於死罪部分，漏未審酌被告係屬無駕駛
    執照，而未就過失致人於死部分，依道路交通管理處罰條例第八十六條第一項規
    定，加重其刑，自屬違誤，尚有未合。被告上訴意旨，指摘原判決量刑過重，及
    辯護人之刑事辯護狀認原判決就被告係侵入來向車道行駛而肇事，或係自後追撞
    同方向行駛之被害人部分未予論究，指摘原判決不當，雖均無可取，惟原判決就
    此部份既有前述可議之處，即屬無可維持，應由本院撤銷改判，因被告犯數罪，
    已定應執行之刑，此部分既經上訴而撤銷，原定之執行刑亦失所附麗，應併予撤
    銷。爰審酌被告前曾於八十四年二月間，因過失致死案件，經法院判處有期徒刑
    八月，緩刑三年期滿之素行，有臺灣高等法院被告全國前案紀錄表乙份在卷可稽
    ，惟仍不知悔改，明知其並無普通小型車駕駛執照，不得駕駛普通小型車，竟仍
    駕駛車輛，及被告在彎道超速行駛，侵入來向車道擦撞被害人而肇事，過失情節
    重大，並致被害人於死亡之犯罪結果，肇事後並棄被害人於不顧之情節，惟犯後
    坦承大部分犯行，並與被害人家屬達成民事和解，賠償被害人家屬之損失，犯罪
    之動機、目的、手段、所生危害等一切情狀，量處有期徒刑一年，並與上訴駁回
    部分（肇事逃逸）定應執行之刑為一年六月。
據上論結，應依刑事訴訟法第三百六十八條、第三百六十九條第一項前段、第三百六
十四條、第二百九十九條第一項前段，刑法第二百七十六條第一項、第一百八十五條
之四、第五十一條第五款，道路交通管理處罰條例第八十六條第一項，罰金罰鍰提高
標準條例第一條前段，判決如主文。
本案經檢察官許仲瑩到庭執行職務。
中    華    民    國      九十一      年      十      月      九        日
                                  臺灣高等法院臺南分院刑事第四庭
                                      審判長法官  陳    義    仲
                                            法官  宋    明    蒼
                                            法官  楊    子    莊
右正本證明與原本無異。
如不服本判決，應於判決送達後十日內向本院提出上訴狀，其未敘述理由者並應於提
出上訴狀後十日內向本院補提理由書（應附繕本)。
                                      法院書記官  王    全    龍
中    華    民    國      九十一      年      十      月      十四      日
附錄：
刑法第二百七十六條：
一、因過失致人於死者，處二年以下有期徒刑、拘役或二千元以下罰金。
二、從事業務之人，因業務上之過失犯前項之罪者，處五年以下有期徒刑或拘役，得
    併科三千元以下罰金。
刑法第一百八十五條之四
駕駛動力交通工具肇事，致人死傷而逃逸者，處六月以上五年以下有期徒刑。
